臺灣高等法院臺南分院刑事判決　　　　 96年度上訴字第438號
上　訴　人
即　被　告　乙○○
　　　　　　　　　　現於臺灣臺南看守所羈押中
指定辯護人　本院公設辯護人甲○○
上列上訴人因殺人未遂案件，不服臺灣臺南地方法院95年度訴字
第1745號中華民國96年3月16日第一審判決（起訴案號：臺灣臺
南地方法院檢察署95年度偵字第15142號、第15339號），提起上
訴，本院判決如下：
    主  文
原判決關於殺人未遂及定應執行刑部分均撤銷。
乙○○以加害生命、身體之事，恐嚇他人致生危害於安全，累犯
，處有期徒刑壹年拾月，扣案之以色列製制式手槍壹枝（槍枝管
制編號0000000000號，含彈匣壹只）、子彈伍顆均沒
收。
    事  實
一、乙○○前於民國（下同）86年間，因偽造有價證券案件，經
    原審以86年度訴字第1944號判處有期徒刑三年六月，上訴後
    經本院以87年度上訴字第399號駁回上訴而確定，嗣於89年5
    月18日假釋出監付保護管束，並於90年12月20日保護管束期
    滿未經撤銷而視為執行完畢。
二、詎乙○○猶不思悛悔，於95年10月9日凌晨1時36分許，攜帶
    其自85年間起，未經許可而持有之具殺傷力之以色列製制式
    手槍乙枝（槍枝管制編號0000000000號），及制式子彈十一
    顆（未經許可持有制式槍、彈部分，經原審判處徒刑，上訴
    後撤回上訴而確定），乘坐前女友李靜君（涉嫌藏匿人犯部
    分另經檢察官不起訴處分）駕駛之車牌號碼7W-1196號自小
    客車，前往臺南縣佳里鎮同安寮1之20號之「喜來登汽車旅
    館」投宿，因不滿櫃檯人員丙○○登記證件時間過長，即自
    腰間將上開槍枝取出對丙○○稱：「你在看什麼，沒有看過
    這個東西」等語，並欲將槍枝上膛，惟經李靜君勸阻而作罷
    ，嗣李靜君將車輛駛入「喜來登汽車旅館」501號房間之車
    庫後，乙○○隨即下車返回櫃檯，基於恐嚇之犯意，持該制
    式手槍朝距丙○○所在櫃檯約2公尺之鋁門窗射擊一槍，以
    此加害生命、身體之事恐嚇丙○○，丙○○因而心生恐懼，
    而逃離現場，致生危害於安全，惟該子彈雖因而貫穿該鋁門
    窗戶窗框及玻璃窗戶後彈射至走廊牆壁，但未擊中丙○○，
    乙○○旋即驅使李靜君駕駛上開車輛搭載其逃逸。嗣經丙○
    ○報警處理，經警在現場採集已擊發之彈殼及彈頭各乙枚，
    經送內政部警政署刑事警察局鑑定之結果，認該彈殼係已擊
    發之口徑9mm制式彈殼，彈頭則係已擊發之銅包衣彈頭，並
    經警循線持拘票於95年10月12日凌晨1時30分許，在臺南市
    安平區○○路○段671號之「都江堰KTV」店內將乙○○拘捕
    到案，且當場扣得以色列製制式手槍乙支（含彈匣一只，槍
    枝管制編號0000000000號）、制式子彈十顆等物，經送內政
    部警政署刑事警察局鑑定之結果，認上開制式手槍乙支、制
    式子彈10顆均具有殺傷力（送驗試射5顆，剩5顆），始知悉
    上情。
三、案經臺南縣警察局佳里分局報告台灣台南地方法院檢察署檢
    察官偵查起訴。
    理  由
一、上揭上訴人即被告乙○○如何於上揭時、地，持槍射擊，而
    以加害生命、身體之事恐嚇被害人丙○○等事實，業據上訴
    人於本院審理時供認不諱，且查：
  (一)被告上開供述，核與証人即被害人丙○○於原審証述之情節
    相符，並有現場照片二十二幀、採證照片四幀、監視錄影帶
    翻拍畫面照片四幀在卷足稽（分見警卷第42頁至第56頁）。
    又留置現場之彈殼及彈頭各乙枚，經送內政部警政署刑事警
    察局鑑定之結果，認彈殼係已擊發之口徑9mm制式彈殼，彈
    頭則係已擊發之銅包衣彈頭，又彈殼彈底特徵紋痕與扣案上
    開以色列製制式槍枝（槍枝管制編號0000000000號）試射彈
    殼之彈底特徵紋痕比對結果相吻合，故認現場採集之已擊發
    彈殼應係上開扣案槍枝所擊發，有該局95年11月9日刑鑑字
    第0950158084號槍彈鑑定書、95年11月27日刑鑑字第095016
    6175號函文各一份在卷可佐（見95偵15339號卷第20頁至第2
    2頁、第39頁），而扣案之槍、彈係被告所持有，足認被告
    上開供述，核與事實相符，而可信採。又被害人丙○○因被
    告持槍射擊1槍後，即逃離現場，復據証人丙○○於原審証
    述在卷，足認被害人因被告持槍射擊而心生畏懼，且被告係
    以「持槍射擊」之方式，以加害生命、身體之事，恐嚇被害
    人丙○○，並致被害人心生畏懼而危害於安全，均可認定。
  (二)公訴意旨雖認被告係基於不確定殺人之故意，而持槍朝被害
    人所在之櫃檯射擊等情，但為被告所否認；且按所謂不確定
    之殺人故意，係指行為人對於持槍射擊，將致被害人死亡一
    節，其主觀上有所預見，且對被害人因其持槍射擊而發生死
    亡之結果，並未違背其本意，雖與殺人之直接故意不同，但
    行為人主觀上有使被害人發生死亡之結果之意，則均相同；
    從而若行為人主觀上並無肇致被害人死亡之意，縱持槍射擊
    ，亦難認行為人因而有殺人之不確定故意。經查，稽之証人
    即被害人丙○○於原審証述「當時伊在接一個客人，看到他
    （即被告）站在花圃那邊，就在一台車子的旁邊，他守在那
    邊並看著櫃台，槍打到入口處櫃檯接待那邊的鋁門窗，該鋁
    門窗距伊有差不多一張桌子的距離，約2公尺」等語（見原
    審卷第85頁）；再佐以被告當日僅射擊1槍後即逃離現場，
    而事後經警扣得之制式子彈尚有10顆，被告射擊之位置，係
    在被害人所在櫃檯旁距被害人約2公尺之左上方之鋁門窗，
    有照片可稽（見警卷第47頁）等情，若果真被告確有「殺人
    」之直接故意或「不確定故意」，衡以當日櫃檯僅有被害人
    丙○○與一名客戶在場，被告當可輕易得手，何須僅朝距被
    害人所在位置約2公尺之左上方鋁門窗射擊1槍後，即逃離現
    場，顯見被告持槍射擊應僅出於恐嚇之犯意，並無肇致被害
    人丙○○死亡之犯意，公訴意旨認被告係基於「殺人之不確
    定故意」，而持槍射擊，尚有誤會。
  (三)至於証人即被害人丙○○雖於原審証述「被告前來投宿時，
    因被告酒醉，登記時間比較長，被告在車上就拿出一把槍，
    並說有沒有看過這個東西，我搖頭，那個女生就把他的手壓
    下來，被告拿出槍枝，那個女生就壓住他」等語（見原審卷
    第84頁），但被害人仍繼續辦理投宿之登記手續，且証人即
    被告前女友李靜君於警詢時供証「我見他拿出身上預藏之槍
    枝，我就好言勸說，並告訴他不要這樣，登記好後，我就將
    車開至501號房」等語（見警卷第13頁正面），足認在登記
    投宿時，被告雖有示槍，但並無恐嚇之意，被害人丙○○亦
    無因此心生畏懼之情事，併此敘明。
  (四)綜上，被告上開恐嚇之事實，事証明確，被告犯行，堪以認
    定。
二、核被告所為，係犯刑法第305條之恐嚇罪，公訴意旨認被告
    此部分係犯刑法第271條第2項、第1項之殺人未遂罪，然被
    告雖有持槍射擊，但僅係出於恐嚇之犯意，並無肇致被害人
    丙○○死亡之犯意，公訴意旨認被告係基於「殺人之不確定
    故意」，而持槍射擊，尚有誤會，惟被告此部分犯行，與起
    訴之事實，二者社會基本事實相同，本院自得併予審理，並
    變更檢察官起訴之法條。又被告前於86年間，因偽造有價證
    券案件，經原審以86年度訴字第1944號判處有期徒刑三年六
    月，上訴後經本院以87年度上訴字第399號駁回上訴而確定
    ，嗣於89年5月18日假釋出監付保護管束，並於90年12月20
    日保護管束期滿未經撤銷而視為執行完畢，有台灣高等法院
    被告前案紀錄表一份在卷可據，其受有期徒刑之執行完畢後
    ，五年內再故意犯有期徒刑以上之本罪，為累犯，應依刑法
    第47條第1項之規定，加重其刑。
三、原審以被告被訴殺人未遂罪部分罪証明確，因予論罪科刑，
    固非無見。但查，被告並無「殺人之不確定故意」，已如上
    述，原審未審酌被告僅持槍射擊1槍，而持槍射擊之位置，
    距被害人則尚有約2公尺之距離等情，即依被害人之指訴及
    被告有持槍射擊之行為，認被告有公訴意旨所指之「殺人之
    不確定故意」，尚有未當。被告上訴意旨，否認有殺人未遂
    之犯行，為有理由，應由本院將原判決此部分及定應執行刑
    部分予以撤銷改判。爰審酌被告僅因被害人丙○○之服務態
    度問題，即起意持槍恐嚇，惡性非輕，其犯罪之危害非小，
    惟犯後坦承此部分犯行之態度等一切情狀，量處如主文第2
    項所示之刑。
四、扣案之以色列製制式手槍乙枝（槍枝管制編號0000000000號
    ，含彈匣一只）、制式子彈5顆，經送內政部警政署刑事警
    察局鑑定之結果，認均具殺傷力，已如上述，故均為違禁物
    ，且為供作恐嚇被害人之用，應依刑法第38條第1項第1款規
    定宣告沒收。另扣案之其餘子彈5顆，業已試射擊發而不存
    在，並非違禁物，自無併予宣告沒收。
據上論結，應依刑事訴訟法第369條第1項前段、第364條、第299
條第1項前段、第300條，刑法第305條、第47條第1項、第38條第
1項第1款，刑法施行法第1條之1，判決如主文。
本案經檢察官張太龍到庭執行職務。
中　　華　　民　　國　　96　　年　　6 　　月　　6 　　日
                  刑事第四庭    審判長法　官　吳志誠
                                      法　官  羅心芳
                                      法　官  陳珍如
以上正本證明與原本無異。
檢察官如不服本判決應於收受本判決後十日內向本院提出上訴書
，其未敘述上訴理由者並得於提起上訴後十日內向本院補提理由
書。
被告不得上訴。
　　　　　　　　　　　　　　　　　　　書記官　岑　玢
中　　華　　民　　國　　96　　年　　6 　　月　　6 　　日
附錄：本判決論罪科刑條文：
中華民國刑法第305條
（恐嚇危害安全罪）
以加害生命、身體、自由、名譽、財產之事，恐嚇他人致生危害
於安全者，處2年以下有期徒刑、拘役或3百元以下罰金。
